臺灣高等法院刑事判決
110年度上訴字第2556號
上  訴  人  
即  被  告  陳勇吉


上列上訴人因傷害案件，不服臺灣新北地方法院109年度訴字第1
213號，中華民國110年3月3日第一審判決（起訴案號：臺灣新北
地方檢察署109年度偵字第20458號），提起上訴，本院判決如下
：
    主  文
上訴駁回。               
    事實及理由
一、經本院審理結果，認第一審以上訴人即被告乙○○犯刑法第27
    7條第1項傷害罪，處拘役30日，如易科罰金以新臺幣1,000 
    元折算1日，認事用法及量刑均無不當，應予維持，除補充
    同案被告甲○○所犯公然侮辱、傷害罪已經第一審判決確定外
    ，餘引用第一審判決書記載之事實、證據及理由（如附件）
    。
二、被告上訴意旨略以：伊知道打人不對，但本案係告訴人甲○○
    先出口罵人、打人，伊只打一拳就被里長林進明拉開，甲○○
    左膝的傷害與伊無關，甲○○有繼續搬完放置現場之廢棄物云
    云。惟查：原判決依憑被告供承於上開時地有與甲○○因廢棄
    物處理起爭執，其有徒手毆打甲○○等語，證人甲○○證述遭被
    告用拳頭朝其右臉頰揮一拳，因站不穩導致左腳韌帶拉傷等
    語，證人林進明證述在現場有詢問甲○○傷勢，甲○○告知腳有
    點扭傷等語，證人賴永豪證述要搬運廢棄物前甲○○沒有腳痛
    ，之後侯柏任扶著甲○○回來，甲○○一拐一拐的走著回來，坐
    在店前面說膝蓋很痛，沒辦法走路等語，及佛教慈濟醫療財
    團法人台北慈濟醫院診斷證明書（載明右耳擦挫傷、左側膝
    部扭傷）、衛生福利部雙和醫院診斷證明書(載明左膝挫傷
    併前十字韌帶斷裂)等證據，綜合判斷，認定甲○○所受左膝
    挫傷併前十字韌帶斷裂傷害，係因被告毆打甲○○所致（見原
    判決第5、6頁）。按刑事法所謂相當因果關係，係指依經驗
    法則，綜合行為當時所存在之一切事實，為客觀之事後審查
    ，認為在一般情形下，有此環境、有此行為之同一條件，均
    可發生同一之結果者，則該條件即為發生結果之相當條件，
    行為與結果即有相當之因果關係。反之，若在一般情形下，
    有此同一條件存在，而依客觀之審查，認為不必皆發生此結
    果者，則該條件與結果不相當，不過為偶然之事實而已，其
    行為與結果間即無相當因果關係。亦即判斷行為與結果有無
    相當因果關係，係從所生之結果觀察，認為確因某項因素而
    惹起，又從因素觀察，認為足以發生此項結果，即克當之。
    被告與甲○○發生衝突前，甲○○左膝並無受傷，被告雖未直接
    對甲○○之左膝攻擊，然被告朝甲○○右臉揮拳時，甲○○因站不
    穩導致左腳韌帶拉傷，所受左膝挫傷併前十字韌帶斷裂傷害
    ，既係源於被告之揮拳行為，與被告之傷害行為自有相當因
    果關係，原判決前揭認定，並無不合。被告仍執前詞否認此
    部分傷害結果，並無可採，其上訴為無理由，應予駁回。
三、據上論斷，應依刑事訴訟法第373條、第368條，判決如主  
    文。
本案經檢察官蔡景聖提起公訴，檢察官蔡麗清到庭執行職務。
中　　華　　民　　國　　110 　年　　9 　　月　　30　　日
                  刑事第十四庭  審判長法　官　黃斯偉
                              　　    法　官　郭豫珍
                              　      法　官　許泰誠
以上正本證明與原本無異。
如不服本判決，應於收受送達後20日內向本院提出上訴書狀，其
未敘述上訴之理由者並得於提起上訴後20日內向本院補提理由書
（均須按他造當事人之人數附繕本）「切勿逕送上級法院」。
                                      書記官　江采廷
中　　華　　民　　國　　110 　年　　9 　　月　　30　　日
附件：
臺灣新北地方法院刑事判決
                                     109年度訴字第1213號
公　訴　人　臺灣新北地方檢察署檢察官
被　　　告　甲○○　男　民國00年0月0日生
                    身分證統一編號：Z000000000號
                    住○○市○○區○○路0段000巷00弄00號
            乙○○　男　民國00年0月00日生
                    身分證統一編號：Z000000000號
                    住○○市○○區○○路000○00號5樓
上列被告因傷害等案件，經檢察官提起公訴（109 年度偵字第20
458 號），本院判決如下：
    主  文
甲○○犯公然侮辱罪，處拘役拾日，如易科罰金，以新臺幣壹仟
元折算壹日；又犯傷害罪，處拘役參拾日，如易科罰金，以新臺
幣壹仟元折算壹日。應執行拘役參拾伍日，如易科罰金，以新臺
幣壹仟元折算壹日。
乙○○犯傷害罪，處拘役參拾日，如易科罰金，以新臺幣壹仟元
折算壹日。
    事  實
一、甲○○與乙○○素昧平生，於民國109 年3 月22日下午3 時25分
    許，在不特定人得以共見共聞之新北市○○區○○路000 巷0 號
    前（下稱369 巷址），因廢棄物處理發生爭執，甲○○竟基於
    公然侮辱之犯意，向乙○○（涉犯恐嚇罪部分業經臺灣新北地
    方檢察署檢察官為不起訴處分確定）辱罵「幹你娘」（下稱
    不雅言語）等語，足以貶低乙○○之人格評價，乙○○聽聞後，
    即基於傷害之犯意，徒手毆打甲○○，甲○○亦基於傷害之犯意
    ，徒手毆打乙○○，因此造成甲○○受有右耳擦挫傷及左側膝部
    扭傷併前十字韌帶斷裂之傷害，乙○○則受有右側上臂挫傷之
    初期照顧、左上胸部挫傷之初期照護、多處損傷之傷害。
二、案經甲○○、乙○○分別訴由新北市政府警察局中和分局報告臺
    灣新北地方檢察署檢察官偵查後起訴。
    理  由
壹、證據能力
一、按被告以外之人於審判外之言詞或書面陳述，除法律有規定
    者外，不得作為證據；又被告以外之人於審判外之陳述，雖
    不符同法第159 條之1 至第159 條之4 之規定，而經當事人
    於審判程序同意作為證據，法院審酌該言詞陳述或書面陳述
    作成時之情況，認為適當者，亦得為證據；而當事人、代理
    人或辯護人於法院調查證據時，知有第159 條第1 項不得為
    證據之情形，而未於言詞辯論終結前聲明異議者，視為有前
    項之同意，刑事訴訟法第159 條第1 項、第159 條之5 分別
    定有明文。查本件檢察官、被告甲○○、乙○○就本判決所引用
    被告以外之人於審判外之言詞或書面陳述之證據能力，於準
    備程序、審判期日中均不爭執其證據能力，且迄至言詞辯論
    終結前亦未聲明異議，本院審酌該等具有傳聞證據性質之證
    據製作時之情況，尚無違法不當及證明力明顯過低之瑕疵，
    應無不宜作為證據之情事，認以之作為本案之證據，應屬適
    當，依刑事訴訟法第159 條之5 之規定，認該等證據資料均
    有證據能力。
二、本判決所引用之非供述證據部分，與本案待證事實均有關連
    性，亦無證據證明係實施刑事訴訟程序之公務員以不法方式
    所取得，依刑事訴訟法第158 條之4 之反面解釋，當有證據
    能力，復於本院審理時，提示並告以要旨，使當事人充分表
    示意見，自得為證據使用。
貳、認定事實所憑之證據及理由
一、訊據被告甲○○固坦承有於前揭時間與被告乙○○同在369巷址
    ，且因廢棄物處理起爭執，惟矢口否認有何公然侮辱、傷害
    犯行，辯稱：伊無辱罵不雅言語，亦無毆打被告乙○○云云。
    被告乙○○固坦承有於前揭時間與被告甲○○同在369 巷址，因
    廢棄物處理起爭執，且有徒手毆打被告甲○○之傷害犯行，惟
    矢口否認被告甲○○所受左側膝部扭傷併前十字韌帶斷裂之傷
    害係伊所造成云云。惟查：
  ㈠被告甲○○、乙○○有於前揭時間在369 巷址，2 人因廢棄物處
    理起爭執，嗣被告乙○○徒手毆打被告甲○○，造成被告甲○○受
    有右耳擦挫傷之傷害等情，業據被告甲○○、乙○○於本院準備
    程序、審理時均坦承不諱（見本院訴字卷第47-48 、108 頁
    ），核與證人即里長林進明於警詢、偵訊及本院審理時證述
    明確（見偵卷第19-22 、55頁及本院訴字卷第89-98 頁），
    並有佛教慈濟醫療財團法人台北慈濟醫院109 年3 月22日診
    斷證明書、衛生福利部雙和醫院109 年3 月22日診斷證明書
    、新北市政府警察局中和分局錦和派出所受理各類案件紀錄
    表、受理刑事案件報案三聯單在卷可查（見偵卷第35-37、4
    3-45頁），故此部分事實，可堪認定。
  ㈡被告甲○○所犯公然污辱、傷害犯行部分：證人即告訴人乙○○
    於警詢、偵訊時證稱：109 年3 月22日下午3 時25分許，伊
    走在路上要去找里長林進明聊天，看到被告甲○○在369 巷址
    堆放廢棄物，伊上前問被告甲○○「你不是我們里的人，為何
    要將廢棄物丟在我們的里」，被告甲○○一直不理伊，伊就上
    前再詢問一次，結果被告甲○○手上廢棄物一丟打到伊，還對
    伊破口大罵不雅言語，伊氣不過就動手揮拳打被告甲○○，被
    告甲○○也動手打伊右臂膀及左胸口，雙方互毆等語（見偵卷
    第14-15 、59頁）。證人林進明於警詢、偵訊及本院審理時
    證述：伊於109 年3 月22日下午3 時25分許在369 巷址錦和
    里辦公室，當時情況是被告甲○○把伊店內廢棄物直接丟在錦
    和里辦公室外之回收站，伊有跟被告甲○○說不要把廢棄物放
    在這裡，被告甲○○就把廢棄物搬離錦和里，因為數量很多，
    被告甲○○搬了2次，被告甲○○搬第2 次的時候，伊看到告訴
    人乙○○朝里辦公室走來，並詢問被告甲○○為何將廢棄物放在
    錦和里，被告侯瑞第一次沒有應答，告訴人乙○○又問第2 遍
    ，被告甲○○就罵告訴人乙○○不雅言語，告訴人乙○○耐不住性
    子就徒手打被告甲○○，被告甲○○就還手，2 人就是互相推擠
    、互毆，伊就把被告甲○○、告訴人乙○○拉開，伊事後有問被
    告甲○○有無怎樣，被告甲○○說腳有點扭傷，伊還幫被告甲○○
    找掉落的眼鏡等語（見偵卷第19-21、55頁及本院訴字卷第9
    0-98 頁）。是證人乙○○前揭證述關於109年3月22日下午3時
    25分許在369巷址與被告甲○○因廢棄物處理發生爭執，被告
    甲○○以不雅言語辱罵告訴人乙○○，告訴人乙○○即徒手毆打被
    告甲○○，被告甲○○亦徒手毆打告訴人乙○○之經過與證人林進
    明前揭證述相符，佐以依證人乙○○之證述，當時被告甲○○係
    朝其右臂膀及左胸口處揮拳毆打，而告訴人乙○○於當日下午
    4時47分在衛生福利部雙和醫院急診時，經醫師診斷所受傷
    勢為右側上臂挫傷之初期照護、左上胸部挫傷之初期照顧、
    多處損傷（見偵卷第37頁），與證人乙○○證述被告甲○○案發
    時揮拳毆打其身體之部位相符，足認證人乙○○前揭證述內容
    係屬可信。又證人林進明於本院審理時證述：被告甲○○出言
    辱罵告訴人乙○○之地點即369巷址，係在錦和理巡守隊之崗
    哨旁，係在馬路中間等語（見本院訴字卷第93-94 頁），是
    該址為不特人均得以共見共聞之地點明確。復被告甲○○對告
    訴人乙○○辱罵之不雅言語，含有冒犯、利用性別歧視藉此污
    辱對方之意，依一般社會通念，自有輕蔑、使人難堪之意思
    ，足以貶損告訴人乙○○之人格及社會評價。從而，被告甲○○
    有於前揭時地公然以不雅言語辱罵告訴人乙○○，足以貶損告
    訴人乙○○之人格及社會評價，嗣又以徒手毆打告訴人乙○○，
    致告訴人乙○○受有右側上臂挫傷之初期照護、左上胸部挫傷
    之初期照護及多處損傷之傷害乙節，堪予認定，被告甲○○辯
    稱其無公然以不雅言語辱罵告訴人乙○○，亦無徒手毆打告訴
    人乙○○云云，並無可採。
(三)被告乙○○所為傷害犯行部分：被告乙○○固坦承其有於前揭時
    間在369巷址，因廢棄物處理與告訴人甲○○起爭執後，徒手
    毆打告訴人甲○○，造成告訴人甲○○受有右耳擦挫傷之傷害，
    然否認告訴人甲○○所受有之左膝挫傷併十字韌帶斷裂是為其
    毆打告訴人甲○○所致云云。查證人即告訴人甲○○之胞兄侯柏
    任於本院審理時證稱：109年3月22日當天伊和告訴人甲○○在
    一起，伊和被告甲○○一起搬廢棄物到369巷址，之後得知不
    能將廢棄物放在369巷址後，伊就和告訴人甲○○搬了第一趟
    廢棄物回來店裡，之後伊就請告訴人甲○○去搬第2趟廢棄物
    回來店裡，不久伊就接到告訴人甲○○電話說他被打了，伊和
    工人過去369巷址，只看到告訴人甲○○已經受傷倒地等語（
    見本院訴字卷第100-101 頁），證人即告訴人甲○○之姊夫賴
    永豪於本院審理時證稱：109年3月22日下午3 時左右，伊在
    圓通路353號照相館店裡面施工，侯柏任也在那裡，告訴人
    甲○○在處理廢棄物，要搬廢棄物到369巷址等清潔隊員來處
    理，那時候告訴人甲○○沒有腳痛，之後侯柏任有離開店裡，
    扶著告訴人甲○○一起回來，當時告訴人甲○○一拐一拐得走著
    回來，坐在店前面說膝蓋很痛，沒辦法走路，伊才知道告訴
    人甲○○和別人起衝突、被打等語（見本院訴字卷第102-105
    之2頁），依證人賴永豪之證述，告訴人甲○○當天所受膝蓋
    傷勢之疼痛程度係需侯柏任攙扶始得自369巷址跛行回到店
    裡，衡情受有該傷勢之告訴人甲○○應係無法搬運廢棄物，是
    堪認告訴人甲○○至369巷址欲第2次搬運廢棄物回店裡前並未
    受有該傷勢。綜合證人侯柏任、賴勇豪前謁證述，可知109
    年3月22日下午侯柏任、賴永豪、告訴人甲○○一同在圓通路3
    53巷照相館店裡，侯柏任和告訴人甲○○原將店裡廢棄物搬至
    369巷址，嗣侯柏任、告訴人甲○○得知369巷址不可放置廢棄
    物後，即將搬至該處之廢棄物搬回店裡，告訴人甲○○至369
    巷址欲第2次搬運廢棄物回到店裡前，告訴人甲○○之膝蓋並
    未受傷，之後侯柏任接獲告訴人甲○○電話表示被打，侯柏任
    因此至369巷址，僅見告訴人甲○○已受傷倒地，嗣告訴人甲○
    ○被侯柏任攙扶一拐一拐得回到店裡，坐在店前面表示膝蓋
    很痛。又參酌證人即告訴人甲○○於警詢時證述：伊於109年3
    月22日下午3時25分許在369巷址，遭被告乙○○用拳頭直接朝
    伊右臉頰揮一拳，導致伊站不穩也導致左腳韌帶拉傷等語（
    見偵卷第9頁），證人林進明於警詢、本院審理時證述：告
    訴人甲○○要把廢棄物搬離369巷址，因為數量很多，搬了2次
    ，告訴人甲○○至369巷址要搬第2次時，與被告乙○○起爭執，
    被告乙○○與告訴人甲○○互毆後，伊詢問告訴人甲○○傷勢時，
    告訴人甲○○有告訴伊其腳有點扭傷等語（見偵卷第20頁、本
    院訴字卷第90頁），及告訴人甲○○於案發當日即至醫院急診
    就醫，經台北慈濟醫院醫師診斷為左側膝部扭傷，嗣再經雙
    和醫院醫師診斷為左膝挫傷併前十字韌帶斷裂乙情（見偵卷
    第35、75頁），足認告訴人甲○○所受左膝挫傷併前十字韌帶
    斷裂之傷勢，與被告乙○○和告訴人甲○○爭執後，被告乙○○徒
    手毆打告訴人甲○○間有因果關係，該傷勢係被告乙○○徒手毆
    打告訴人所致無訛，是被告乙○○辯稱告訴人甲○○所受該傷勢
    並非其所造成云云，難認可採。
二、綜上所述，被告甲○○、乙○○所辯均無可採，其等犯行均可堪
    認定，本案事證明確，應依法論科。
參、論罪科刑
一、核被告甲○○所為，係犯刑法第309條第1項之公然侮辱罪及同
    法第277條第1項之傷害罪；被告乙○○所為，係犯刑法第277
    條第1項之傷害罪。被告甲○○所犯前開2罪，犯意各別，行為
    互殊，應予分論併罰。
二、爰審酌被告甲○○、乙○○素不相識，因廢棄物處理起爭執，不
    思以和平理性之方式解決紛爭，卻分別以前揭方式違犯本案
    犯行，所為實屬不該，分別兼衡其等素行、犯罪之動機、目
    的、手段情節、犯後態度，於本院審理時自陳之教育程度暨
    家庭生活經濟狀況（見本院訴字卷第109頁）等一切情狀，
    分別量處如主文所示之刑及易科罰金之折算標準，並就被告
    甲○○部分定其應執行之刑及易科罰金之折算標準，以資懲儆
    。
據上論斷，應依刑事訴訟法第299條第1項前段、刑法第309條第1
項、第277條第1項、第51條第6款、第41條第1項，刑法施行法第
1條之1第1項，判決如主文。
本案經檢察官蔡景聖提起公訴，檢察官游淑惟到庭執行職務
中　　華　　民　　國　 110　　年　　3 　　月　　3 　　日
                  刑事第十一庭  審判長法　官  何燕蓉
                                      法  官  梁世樺
                                      法  官  林翊臻
上列正本證明與原本無異。
如不服本判決，應於判決送達後20日內敘明上訴理由，向本院提
出上訴狀 (應附繕本) ，上訴於臺灣高等法院。其未敘述上訴理
由者，應於上訴期間屆滿後20日內向本院補提理由書「切勿逕送
上級法院」。
                                      書記官  郭佩瑜

中　　華　　民　　國　 110　　年　　3 　　月　　4 　　日
附錄本案論罪科刑法條全文：
中華民國刑法第277條
傷害人之身體或健康者，處 5 年以下有期徒刑、拘役或 50 萬
元以下罰金。
犯前項之罪，因而致人於死者，處無期徒刑或 7 年以上有期徒
刑；致重傷者，處 3 年以上 10 年以下有期徒刑。

中華民國刑法第309條
公然侮辱人者，處拘役或 9 千元以下罰金。
以強暴犯前項之罪者，處 1 年以下有期徒刑、拘役或 1 萬 5
千元以下罰金。